【裁判字號】    96,訴,5549
【裁判日期】    970305
【裁判案由】    強盜等
【裁判全文】
臺灣高雄地方法院刑事判決              96年度訴字第5549號
    公  訴  人  臺灣高雄地方法院檢察署檢察官
    被      告  丙○○○
                庚○○
    上  2   人
    指定辯護人  郭國益律師
上列被告等因強盜等案件，經檢察官提起公訴（96年度偵字第32
892 號），本院判決如下：
    主  文
丙○○○共同犯準強盜罪而有刑法第三百二十一條第一項第一款
情形，累犯，處有期徒刑柒年貳月；又犯竊盜罪，累犯，處有期
徒刑月。應執行有期徒刑柒年月。
庚○○共同犯準強盜罪而有刑法第三百二十一條第一項第一款情
形，累犯，處有期徒刑柒年貳月。
    事  實
一、丙○○○前因竊盜、詐欺、違反毒品危害防制條例等案件，
    分別經本院94年度易字第1404號判決處有期徒刑8 月確定、
    本院95年度簡上字第214 號判決處有期徒刑5 月確定、本院
    93年度訴字第2857號判決處有期徒刑10月確定、本院94年度
    簡字第567 號判決處拘役50確定，上開4 罪甫於民國96年4
    月9 日因縮短刑期執畢出監。庚○○前因詐欺、搶奪案件，
    分別經本院94年度簡字第4088號判決處有期徒刑3 月確定、
    本院94年度訴字第3089號判決處有期徒刑10月確定，上開2
    罪接續執行，甫於96年3月9日縮刑期滿執行完畢。
二、詎丙○○○、庚○○均仍不知悔改，丙○○○與庚○○2 人
    於96年11月9 日17時某分許（該日17時18分日沒前），共同
    前往高雄縣林園鄉○○路163 號丁○○（9 年1 月1 日生）
    1 人獨居之住處（下稱本件住處）時，庚○○欲向丁○○借
    款新台幣（下同）100 元而先行進入本件住處，叫醒正在睡
    覺之丁○○並交談，適庚○○提及向丁○○借款100 元而經
    丁○○拒絕時，丁○○上衣左口袋露出千元鈔一疊（合計1
    萬元），庚○○因目睹而生貪念，庚○○竟基於意圖不法所
    有之搶奪意思，趁丁○○不備之際，突然徒手以食指、中指
    伸入丁○○上衣左口袋將該疊千元鈔票挾出，丁○○因年邁
    、反應能力不及阻止而讓庚○○取得該疊鈔票之實力支配。
    惟庚○○手持該疊鈔票正欲逃離本件住處時，丁○○即以雙
    手抓住庚○○持握該鈔票之手，兩人乃相互拉扯，爭奪該疊
    鈔票。在本件住處門口等候庚○○之丙○○○見狀，竟與庚○○共同基於準強盜防護贓物、脫免逮捕、傷害之犯意聯絡
    ，於該日17時18分日沒後某時之夜間（該日17時46分前）衝
    進本件住處，與庚○○共同以雙手拉扯丁○○之雙手對丁○○施強暴傷害之行為達1 、2 分鐘，致丁○○因年邁難以抗
    拒，而鬆開抓住庚○○持握該疊鈔票的手，庚○○得手後旋
    至本件住處門口發動機車等候丙○○○，丙○○○見庚○○
    已取得該疊鈔票離開本件住處後，立即停止拉扯丁○○之雙
    手而跑出屋外，跳上庚○○之機車逃逸。丁○○雙手因而受
    有左手前臂4x1x0. 5（長寬深）傷口縫合8 針、左側手部3x
    0.8x 0.8（長寬深）傷口縫合5 針、右手前臂8x1x0.5 （長
    寬深）及2x1 （長寬）傷口縫合共25針之挫擦傷及撕裂傷等
    傷害。
三、丙○○○於96年11月15日9 時許，前往高雄縣林園鄉○○路
    40巷17號己○○之住處，見大門未鎖，屋前停有己○○所有
    之GCI-453 號機車（下稱本件機車），竟基於意圖為自己不
    法之所有，侵入屋內（丙○○○無故侵入住宅部分未據告訴
    及起訴），拿取放在桌上之機車鑰匙，竊取本件機車，得手
    後留為己用，同日23時許為警在高雄縣大寮鄉（起訴書誤繕
    為林園鄉○○○○路161 巷17號空屋內查獲，並在空屋後方
    扣得本件機車1 輛，在丙○○○身上扣得機車鑰匙1 支、大
    門鑰匙1 支，始悉上情。
四、案經丁○○訴由高雄縣政府警察局林園分局報告臺灣高雄地
    方法院檢察署檢察官偵查起訴。
    理  由
壹、程式事項：
一、按被告以外之人於審判外之陳述，雖不符前4 條之規定，而
    經當事人於審判程序同意作為證據，法院審酌該言詞陳述或
    書面陳述作成時之情況，認為適當者，亦得為證據，刑事訴
    訟法第159 條之5 第1 項定有明文。本案以下認定事實所引
    用之傳聞證據，業經檢察官、被告丙○○○、庚○○及其辯
    護人於審判中同意作為證據（見本院卷第150 頁），而各該
    傳聞證據之取得亦無違法不當之情事，作為證據並無不適當
    ，依上開說明，本院認本案以下所引用之傳聞證據均有證據
    能力。
貳、實體事項：
一、關於被告丙○○○、庚○○被訴加重準強盜犯行部分：
（一）訊據被告丙○○○固坦承有與庚○○於上開時間至本件住
      處，由庚○○先行進入，其嗣後進入有以雙手抓住丁○○
      雙手，將丁○○拉扯庚○○之手推開即與庚○○離開本件
      住處之事實，惟矢口否認有何夜間侵入住宅準強盜之犯行
      ，於本院審理中辯稱：庚○○跟我說要去向丁○○借錢，
      我在外面看庚○○進去很久沒有出來，就往屋內看，因我
      見到丁○○抓住庚○○上衣肩頸位置，我才進去用手把丁○○的手撥開，丁○○身上1 萬元是庚○○看見並拿走，
      事後都沒有交給我云云（見本院卷第52頁）；於偵查中辯
      稱：我在外面看到丁○○抓庚○○衣服，我才進去抓丁○○的手將丁○○摔開云云（見偵卷第24頁）；於警詢辯稱
      ：當日本來是庚○○要向丁○○借100 元，但丁○○從左
      胸口袋拿出錢但不願借款，之後我看丁○○抓住庚○○胸
      口衣服，我就從屋外衝入，以雙手抓住並扒開丁○○之手
      ，庚○○趁機取走丁○○手上1 萬元後，我們就騎機車逃
      逸云云（見警一卷第4 頁）；辯護意旨略以：被告丙○○○誤認丁○○要對庚○○非禮，才進屋內將丁○○雙手撥
      開，讓庚○○得以離開本件住處，被告丙○○○於案發時
      並無見到錢，無搶奪丁○○之意，亦無防護贓物之準強盜
      罪嫌，且依丁○○之證述，被告丙○○○、庚○○2 人到
      本件住處之時間並非夜間云云（見本院卷第53 、161頁）
      。訊據被告庚○○固坦承有於上開時間與丙○○○至本件
      住處，其欲向丁○○借錢，當時見到丁○○上衣口袋有1
      萬元，始起貪念而拿走之事實，惟矢口否認有何夜間侵入
      住宅準強盜之犯行，於本院審理中辯稱：我無拉扯丁○○
      之雙手，因我拿錢時，丁○○有拉我領口的衣服，丙○○○看到去抓丁○○之雙手云云（見本院卷第53頁）；於偵
      查中辯稱：我去跟丁○○借錢，丁○○在床鋪上說好，拿
      出1 萬元掉在地上，我撿起來，他就推我，丙○○○看到
      說「你要對我女朋友怎樣」，並抓丁○○的手，我就拿起
      錢到外面等云云（見偵卷第23頁）；於警詢辯稱：我去向
      丁○○借100 元，他當時在睡覺，起身後他坐在床邊拒絕
      借錢給我，並以手護住左胸處口袋，後來錢掉在地上，我
      要上去幫他撿，他以為我要拿走他的錢，就伸手抓我胸口
      衣服欲制止我云云（見警一卷第10頁正、反面）；辯護意
      旨略以：被告庚○○原本欲向丁○○借錢，並無搶奪之意
      ，因見到丁○○的錢掉地上才去拿，後來與丁○○拉扯僅
      從丁○○手心將錢拿走，並未對丁○○施強暴脅迫，又被
      告庚○○進入本件住處時間並非日落後云云（見本院卷第
      161 頁）。經查：
1、被告丙○○○與被告庚○○於上開時間至本件住處，被告庚○○欲向告訴人丁○○借款而先行進入本件住處，嗣因告訴
   人丁○○拒絕借款時，被告庚○○目睹告訴人丁○○身上1
   萬元之千元鈔票而起意以食指、中指伸入丁○○上衣左口袋
   將錢挾出，告訴人丁○○不及阻止而讓被告庚○○取得該疊
   鈔票之實力支配。惟告訴人丁○○以雙手搶回上開鈔票時，
   在門口等候之被告丙○○○竟衝進本件住處，與被告庚○○
   共同以雙手共同拉扯告訴人丁○○之雙手達1 、2 分鐘，告
   訴人丁○○因難以抗拒而鬆手，被告庚○○得手1 萬元後先
   至門口發動機車，待被告丙○○○出來後共同逃逸乙節，被
   告丙○○○、庚○○雖以前詞置辯，惟證人即告訴人丁○○
   於本院審理中結證稱：當天我先去郵局領1 萬元，然後回家
   睡覺，我將錢放在左胸口的口袋，我不認識在庭2 位被告，
   女的之前有來我家喝酒1 次，他們事先沒說要來找我，庚○○先進來將棉被掀開嚇到我，她趴到我床頭，我起來要揮走
   她，她看到我口袋有1 萬元，就伸手進我口袋將錢挾出來（
   由庭務員充當證人丁○○，由丁○○充當庚○○模擬庚○○
   以手挾出丁○○上衣口袋的錢及挾出錢後雙方拉扯的動作）
   ，她把錢挾出後我伸手拉她手心的1 萬元不放（證人當場模
   擬右手抓住錢【以建佑醫院的急診病歷代替】的動作），且
   與女的拉扯，男的（即丙○○○）本來靠在門口牆壁沒有進
   來，當我跟女的互扯時，他後來才進來抓住我的雙手，他們2
   人抓我的手扯來扯去，我扯輸他們就放開握錢的手，1 萬元
   被女的拿走，女的在我家約半小時等語（見本院卷第96至103
   頁）；於偵查中結證稱：庚○○去過我家1 次，我不認識她
   ，（問：他們是否向你借錢？）女的拿走交給男的就走，且1
   萬元放在我的胸口，他們2 人都有拉我的手等語（見偵卷第
   23頁）；於警詢證述：當天我在家睡覺，1 男1 女（老鄉阿
   發之女）到我家，該女進來要向我借100 元，我不借，她就
   伸手搶我左上衣口袋內1 萬元，當時我有將錢搶回，之後該
   男從外面進來抓我雙手，他們與我拉扯強行搶走我手掌內1
   萬元等語（見警一卷第24、28正反面）。證人即同案被告丙○○○於本院審理中結證稱：我當日有與庚○○一起騎機車
   到丁○○家，事前庚○○有說要去借錢，但沒說金額，之後
   丁○○家沒鎖門，庚○○先走進去，我在距離門口約1 、2
   步處等，我不知道庚○○進去後做何事、說何話，我看她進
   去很久我才進去看，就看到丁○○坐在床上，庚○○站對面
   ，丁○○拉庚○○衣服，庚○○當時要把丁○○的手撥開，
   我就過去把丁○○的手撥開，我在現場都沒看到庚○○從丁○○手上拿走錢，庚○○與丁○○拉扯時雙方手上都沒有錢
   ，之後回到庚○○家，當晚在庚○○家門口外面進門前，庚○○跟我說她趁我抓丁○○雙手時有取走丁○○的1 萬元等
   語（見本院卷第103 至108 頁）；於偵查中結證稱：庚○○
   要向丁○○借100 元，我在外面，丁○○拉庚○○衣服，我
   衝去拉丁○○雙手，庚○○趁機取走1 萬元等語（見偵卷第
   14頁）；於警詢證述：我不認識丁○○，但庚○○認識，當
   日我與庚○○一同騎機車至本件住處，庚○○要向丁○○借
   100 元，但丁○○從左胸口袋拿出錢來不願借庚○○，後來
   我見丁○○抓住庚○○胸口衣服，我從屋外衝入，以雙手抓
   住扒開丁○○的手，庚○○趁機將丁○○手上的1 萬元拿走
   ，我們是臨時起意等語（見警一卷第4 頁正、反面）。證人
   即同案被告庚○○於本院審理中結證稱：我當天叫丙○○○
   載我去丁○○家借錢，事先有跟丙○○○說要借錢，當日我
   先進去丁○○住處，當時丁○○躺在床上睡覺，我坐在床頭
   叫醒他，說要借100 元，他說走開，說我每次去就是借錢，
   我說如果沒有的話就先借100 元買酒喝，丁○○自己從口袋
   拿出1 把千元鈔，我看到就從他手上搶走一疊錢，他有起來
   跟我搶，我跟丁○○拉扯該疊鈔票，錢有掉地上，丁○○又
   將錢撿起來握在手上，我又繼續跟丁○○搶他握在手上的錢
   ，丁○○一手握錢，一手拉我衣領，我們拉扯時間太久，丙○○○見到丁○○抓我的衣領，並看到我們在拉扯那1 萬元
   ，就進來抓丁○○的手，並跟丁○○說怎麼這樣拉我衣服，
   我就拿走丁○○手上握的錢出去，丙○○○就跟著我出去，
   我先出去發動機車，丙○○○出來後我載他離開。丁○○當
   時並無說有錢不願借我，警詢當時我在害喜，才說「丁○○
   講有錢不願借我」。我回到家後，在客廳拿出鈔票算錢時丙○○○才知我有拿到1 萬元，（問：你與丁○○在拉扯該1
   萬元時，丙○○○應該已經看到錢？）當時丁○○將錢握在
   手心，我伸手扳開丁○○手指把錢從他手心挖出，丙○○○
   抓住丁○○雙手手腕，丁○○就放手，我就從丁○○手心將
   錢拿走，丙○○○沒有看到我拿走錢，我沒有伸手挾丁○○
   口袋的錢等語（見本院卷第109 至115 頁）；於偵查中結證
   稱：我去丁○○家借100 元，他在睡午覺，起來身上的錢掉
   出來，我去撿，丁○○以為我要拿他錢，抓我胸口衣服，丙○○○就跑進來拉住丁○○雙手，丁○○錢掉在地上，我趁
   機搶走，與丙○○○騎機車逃逸等語（見偵卷第15頁）；於
   警詢證述：丁○○是我母親的朋友，當天我與丙○○○一起
   騎機車到本件住處，要向丁○○借100 元，他在睡午覺，見
   到我就起身坐床邊，不願意借我錢，丁○○以手護住左胸處
   口袋，後來錢掉在地上，我要上去幫他撿，他以為我要拿走
   他的錢，就伸手抓我胸口衣服欲制止我，屋外之丙○○○見
   狀就衝入，用雙手扒開丁○○的雙手，當時丁○○手上的錢
   就掉地上，我就趁機拿走，得手後騎機車載丙○○○逃逸，
   我們是臨時起意等語（見警一卷第10頁反面）。證人甲○○
   於本院審理中結證稱：當日我有打119 報案，丁○○住在我
   家隔壁的隔壁，當日我與先生、小孩回家，我先下車，看到1
   個女生已經發動摩托車坐在外面，不久聽到鐵門碰一聲1 個
   男生從阿伯跑出來，男生跳上女生騎的機車就走了等語（見
   本院卷第147 頁）。證人甲○○與被告丙○○○、庚○○素
   不相識，其就案發當日目睹被告丙○○○、庚○○2 人離開
   現場過程、方式當無虛偽陳述之必要，且其所述與證人即同
   案被告庚○○相符，證人甲○○此部分之證述應屬可採。另
   證人丁○○就該1 萬元遭搶之經過於本院審理中當庭模擬被
   告庚○○挾錢行為，如非證人丁○○親自見聞被告庚○○之
   舉動，證人丁○○並無甘冒偽證風險虛構被告庚○○挾錢之
   事，證人丁○○此部分之證述應屬可採。被告庚○○雖否認
   有主動伸手挾告訴人丁○○左上衣口袋中的仟元鈔乙節，然
   被告庚○○於警詢、偵訊就此部分均稱本件一疊千元鈔票係
   自丁○○上衣口袋掉出來，與其於審理中所稱係丁○○自己
   從口袋拿出該等鈔票云云，已互不相符（見本院卷第110 頁
   ），且丁○○既拒絕出借款項予庚○○，亦無可能自行自口
   袋取出該等鈔票，庚○○此部分之辯詞顯不足採。再者，倘
   被告庚○○於案發時僅有撿錢行為而無不法意圖，被告庚○○大可在現場向丁○○說明清楚，並將其拿到的1 萬元返還
   於告訴人丁○○，告訴人丁○○之誤會即可化解，豈有可能
   發生後續2 人拉扯，事後被告庚○○確將1 萬元拿走之情事
   ，被告庚○○上開警詢、偵訊所辯顯與常情相違，不足採信
   。而證人丁○○已達88歲之高齡，案發之際處於剛睡醒不久
   之狀態，經被告庚○○突然伸手挾其上衣口袋中之千元鈔票
   ，衡諸常情，證人丁○○未及阻止，被告庚○○得以將該千
   元鈔全數挾出，要與事理無違，本院認被告庚○○確有將證
   人丁○○上衣口袋中之千元鈔挾出無訛。
2、另被告丙○○○辯稱誤認告訴人丁○○欲非禮庚○○，始衝
   進本件住處拉扯告訴人丁○○云云，惟被告丙○○○倘係誤
   認丁○○非禮庚○○而與丁○○拉扯，被告丙○○○應於拉
   扯後留在現場究問清楚，並當場對丁○○加以指責，豈有可
   能由庚○○先行逃出發動機車，被告丙○○○隨後跳上機車
   倉惶離開現場，被告丙○○○上開所辯不足採信。上開被告
   2 人共同準強盜之事實堪信為真。
3、被告2 人及其辯護人雖辯稱被告2 人非於夜間進入本件住處
   云云，惟本件係於96年11月9 日17時46分許由甲○○以00-00
   000000電話撥打119 報案，96年11月9 日之日沒時間係17時
   18分許乙節，有證人甲○○於本院審理中之證述、高雄縣政
   府消防局97年1 月25日高縣消指字第09700007 74 號函及所
   附資料、交通部中央氣象局中華民國96年日出日沒時刻表各1
   份在卷可查（見本院卷第137 、138 、14 7、164 、165 頁
   ），上開事實堪信為真。被告庚○○於本院審理中自承從進
   入本件住處至離開約有20分鐘，該段期間有叫醒丁○○、跟
   丁○○說要借錢，並從丁○○手心拿到錢，以及出去發動機
   車等候丙○○○，跟丁○○講話講很久，在外等候丙○○○
   不到5 分鐘等情（見本院卷第156 頁）；被告丙○○○於本
   院審理中自承其進入本件住處將丁○○雙手撥開就離開，前
   後約1 、2 分鐘等情（見本院卷第157 頁），而證人丁○○
   於本院審理中證述：庚○○從進入到離開本件住處約有半小
   時，庚○○沒有跟我說什麼話，他們搶我錢時約下午4 、5
   點，天還沒有黑等語（見本院卷第96、98頁）；證人甲○○
   於本院審理中證述：我看到1 男1 女從本件住處後門要離開
   時，天色已經暗了，當時在阿伯家後門的左邊（以我面對該
   後門而言）有路燈亮起來，我要往我們家走時，阿伯跑出來
   說被搶劫，一直比他的手說受傷，我先生去看阿伯受傷情況
   ，我去叫救護車等語（見本院卷第147 、148 頁）。證人甲○○於案發當日17時46分許撥打119 報案，而當日17時18分
   許已屬日沒時刻，已如前述，換算之，本件報案之際已在日
   沒後28分鐘，然依常理推算，被告2 人自離開本件住處後至
   證人甲○○以電話報案之間應有數分鐘之差距，而以被告庚○○之自白、證人丁○○之證述再扣除前揭時間差，尚難確
   認被告庚○○進入本件住處之時間已在96年11月9 日日沒後
   。然被告丙○○○看到被告庚○○與證人丁○○拉扯該1 萬
   元而進入本件住處時，被告丙○○○在本件住處內僅有1 、2
   分鐘，被告庚○○事後在外發動機車等待被告丙○○○之時
   間不及5分 鐘等節，已如前述，則以本件之報案時間（即96
   年11月9日17 時46分）扣除前揭時間差（即被告2 人自離開
   本件住處後至證人甲○○以電話報案之時間差距）、被告庚○○在本件住處外等候丙○○○之時間、被告丙○○○在本
   件住處留置之時間後再往前回溯，被告丙○○○進入本件住
   處之時間應係96年11月9 日17時18分（即日沒時間）之後之
   夜間無訛。本件被告丙○○○既於該日夜間始進入本件住處
   夥同被告庚○○共同拉扯證人丁○○之雙手，致證人丁○○
   因無法抗拒而使被告2 人搶奪1 萬元得手，並得以騎乘機車
   逃逸，本院認被告2 人上開所辯顯屬卸責之詞，不足採信。
4、被告2 人雖否認傷害行為，並辯稱：當日未攜帶工具，僅以
   雙手與丁○○之雙手拉扯，不知丁○○有受傷云云。然證人
   丁○○於案發時受有左手前臂4x1x0.5 （長寬深）傷口縫合8
   針、左側手部3x0.8x0.8 （長寬深）傷口縫合5 針、右手前
   臂8x1x0.5 （長寬深）及2x1 （長寬）傷口縫合共25針之挫
   擦傷及撕裂傷之傷害乙節，除證人丁○○、甲○○於本院審
   理中之證述可佐外（見本院卷第97、147 、148 頁），復有
   建佑醫院97年1 月14日建佑院字第09700013號函及所附資料
   、建佑醫院97年1 月29日建佑院字第097000 29 號函各1 份
   在卷可查（見本院卷第73至82、第128 頁），上開事實堪信
   為真。被告2 人為該1 萬元徒手而與證人丁○○之雙手發生
   拉扯乙節，同前所述，然證人丁○○年事已高、又持續與被
   告2 人進行激烈之拉扯，且證人丁○○上開傷勢之長寬深範
   圍均非甚詎，以經驗法則判斷，即便本件被告2 人未使用其
   他工具，仍可能造成證人丁○○上開傷害，被告2 人此部分
   之辯解，尚無其他事證足以相佐，不足採信。
5、綜上所述，本件被告丙○○○、庚○○夜間侵入住宅準強盜
   、傷害犯行，事證明確，應依法論科。
二、關於被告丙○○○被訴竊盜犯行部分：
（一）訊據被告丙○○○對竊盜犯行坦承不諱（見本院卷第53、
      94 頁） ，核與證人戊○○證述相符（見警二卷第16頁正
      、反面），此外，復有搜索扣押筆錄、扣押物品目錄表、
      本件機車車籍查詢基本資料、贓物認領保管單各1 份、照
      片2 張在卷可查（見警二卷第10至13、15、18、19頁），
      足認被告丙○○○此部分之自白與事實相符，被告丙○○○竊盜犯行事證明確，應依法論科。
三、按共同正犯固不以在實施犯罪行為前具共同犯罪之意思為必
    要，於他人實施犯罪中途，基於共同之意思而參與實施者，
    即所謂事中共犯，亦得成立共同正犯，最高法院88年度台上
    字第4493號判決意旨參照。再按刑法第329 條之規定旨在以
    刑罰之手段，保障人民之身體自由、人身安全及財產權，免
    受他人非法之侵害，以實現憲法第8 條、第22條及第15條規
    定之意旨。立法者就竊盜或搶奪而當場施以強暴、脅迫者，
    僅列舉防護贓物、脫免逮捕或湮滅罪證三種經常導致強暴、
    脅迫行為之具體事由，係選擇對身體自由與人身安全較為危
    險之情形，視為與強盜行為相同，而予以重罰。至於僅將上
    開情形之竊盜罪與搶奪罪擬制為強盜罪，乃因其他財產犯罪
    ，其取財行為與強暴、脅迫行為間鮮有時空之緊密連接關係
    ，故上開規定尚未逾越立法者合理之自由形成範圍，難謂係
    就相同事物為不合理之差別對待。經該規定擬制為強盜罪之
    強暴、脅迫構成要件行為，乃指達於使人難以抗拒之程度者
    而言，是與強盜罪同其法定刑，尚未違背罪刑相當原則，與
    憲法第23條比例原則之意旨並無不符，司法院大法官解釋第
    630 號意旨參照。本件被告庚○○先行進入本件住處搶奪證
    人丁○○之1 萬元得手後，為阻止證人丁○○搶回該1 萬元
    ，而持續與證人丁○○之雙手拉扯該1 萬元，經被告丙○○○在外目擊而於案發之日日落後始進入本件住處參與被告庚○○對證人丁○○雙手之拉扯傷害行為，共同對丁○○施以
    強暴，致丁○○難以抗拒，而使庚○○得以防護已得手之現
    鈔，並脫免丁○○之逮捕，依上開說明，被告丙○○○應為
    事中共犯。又被告丙○○○、庚○○2 人拉扯證人丁○○之
    雙手，致證人丁○○原本抓住1 萬元之雙手因不敵被告2 人
    之拉扯而鬆開，被告2 人於得手1 萬元後先後離開本件住處
    等情，前已敘明，被告2 人之上開行為應係為「防護贓物」
    、「脫免逮捕」無訛，另證人丁○○之年事已高、被告2 人
    正值壯年，被告2 人為得手該1 萬元而與證人丁○○之雙手
    進行激烈拉扯致證人丁○○受有前揭傷害，依一般社會經驗
    判斷，被告2 人之強暴行為應使證人丁○○達到難以抗拒之
    程度，揆諸上開解釋文意旨，本件被告2 人犯行應合於刑法
    第329 條之準強盜罪之要件。又被告2 人共同對丁○○施強
    暴行為，致丁○○兩手受傷，共計縫25針，傷勢嚴重，顯非
    一般強暴行為當然產生之傷害，應認係被告2 人基於傷害之
    犯意聯絡所為之傷害行為。
四、核被告丙○○○、庚○○就犯罪事實二部分所為，係犯刑法
    第329 條、第330 條第1 項之準強盜罪而有刑法第321 條第
    1 項第1 款情形、同法第277 條第1 項之傷害罪，公訴意旨
    認被告2 人就強取丁○○1 萬元部分所為係犯刑法第328 條
    之強盜罪，尚有未洽，惟起訴之社會基本事實仍屬同一，起
    訴法條應予變更。又本件被告丙○○○見被告庚○○與證人
    丁○○拉扯1 萬元過程中，為協助被告庚○○防護贓物、脫
    免逮捕，於案發當日夜間進入本件住處與被告庚○○共同對
    證人丁○○之雙手拉扯而取得1 萬元，同前所述，被告丙○○○所為之強暴行為，與被告庚○○應有相互利用以達防護
    贓物、脫免逮捕之目的，是被告丙○○○、庚○○就加重準
    強盜及傷害罪部分，應成立共同正犯。被告2 人基於同一強
    暴行為，對丁○○加重準強盜罪、傷害罪，係以一行為而觸
    犯數法益，為想像競合犯，應依刑法第55條規定，從一重之
    加重準強盜罪處斷。另被告丙○○○就犯罪事實三部分所為
    ，係犯刑法第320 條第1 項之竊盜罪。被告丙○○○所犯上
    開加重準強盜罪、竊盜罪之構成要件互殊，顯見犯意各別、
    行為互異，應予分論併罰。被告丙○○○前因竊盜、詐欺、
    違反毒品危害防制條例等案件，分別經本院94年度易字第
    1404 號 判決處有期徒刑8 月確定、本院95年度簡上字第
    214 號判決處有期徒刑5 月確定、本院93年度訴字第2857號
    判決處有期徒刑10月確定、本院94年度簡字第56 7號判決處
    拘役50確定，上開4 罪甫於96年4 月9 日因縮短刑期執畢出
    監乙節；被告庚○○前因詐欺、搶奪案件，分別經本院94年
    度簡字第40 88 號判決處有期徒刑3 月確定、本院94年度訴
    字第3089 號 判決處有期徒刑10月確定，上開2 罪接續執行
    ，甫於96年3 月9 日縮刑期滿執行完畢乙節，有臺灣高等法
    院被告丙○○○、庚○○前案紀錄表各1 份可按（見本院卷
    第8 至29頁），被告2 人均於上開有期徒刑執行完畢後，5
    年內故意再犯本件有期徒刑以上之罪，均為累犯，均應依刑
    法第47條第1 項之規定加重其刑。爰審酌被告2 人竟貪圖小
    利，以強暴手段侵害他人之財產、身體法益，以滿足個人所
    需，另被告丙○○○為圖代步之交通工具，而為本件竊盜犯
    行，行為均實不足取，被告丙○○○僅承認竊盜犯行、被告
    庚○○矢口否認犯行，犯後態度均不佳，被告2 人迄今未與
    告訴人丁○○、被害人己○○達成和解，補償告訴人丁○○
    、被害人己○○所受損害等一切情狀，分別量處如主文所示
    之刑及被告丙○○○部分依法定應執行刑，以資懲儆。
五、扣案之本件機車1 輛、機車鑰匙1 支、大門鑰匙1 支，均非
    被告丙○○○所有，業已返還被害人，此有贓物認領保管單
    1 紙在卷可查（見警二卷第19頁），爰不為沒收之諭知，附
    此敘明。
據上論結，應依刑事訴訟法第299 條第1 項前段、第300 條，刑
法第28條、第329 條、第330 條第1 項、第277 條第1 項、第32
0 條第1 項、第55條、第47條第1 項、第51條第5 款，判決如主
文。
本案經檢察官乙○○到庭執行職務
中    華    民    國    97    年    3     月    5     日
                  刑事第三庭  審判長法  官  蔡國卿
                                    法  官  蔡書瑜
                                    法  官  何佩陵
以上正本證明與原本無異。
如不服本判決應於收受本判決後10日內向本院提出上訴書狀，並
應敘述具體理由，如未敘述上訴理由者，應於上訴期間屆滿後20
日內補提理由書狀於本院（均須按他造當事人之人數附繕本）「
切勿逕送上級法院」。
中    華    民    國    97    年    3     月    5     日
                                    書記官  鍾淑美
附錄本判決論罪之法條：
中華民國刑法第329條
竊盜或搶奪，因防護贓物、脫免逮捕或湮滅罪證，而當場施以強
暴脅迫者，以強盜論。
中華民國刑法第330條
犯強盜罪而有第321 條第1 項各款情形之一者，處7 年以上有期
徒刑。
前項之未遂犯罰之。
中華民國刑法第277條
傷害人之身體或健康者，處3 年以下有期徒刑、拘役或1 千元以
下罰金。
犯前項之罪因而致人於死者，處無期徒刑或7 年以上有期徒刑；
致重傷者，處3 年以上10年以下有期徒刑。


司法院資訊處製作；財團法人民間司法改革基金會備份。
